【裁判字號】    98,家抗,14
【裁判日期】    980327
【裁判案由】    保全證據
【裁判全文】
臺灣高等法院民事裁定                  98年度家抗字第14號
抗  告  人  丑○○
法定代理人  子○○
代  理  人  陳化義律師
抗告人因與相對人戊○○庚○○○.
丙○○、壬○○、癸○○○、英業達股份有限公司、萬通商業銀
行股份有限公司士林分行、中國信託商業銀行股份有限公司、寅
○○○○、甲○○、獨一光學公司陳志慶醫師間確認親子關係存
在，聲請保全證據事件，對於中華民國97年12月9日臺灣臺北地
方法院97年度家聲字第664號所為裁定提起抗告，本院裁定如下
：
    主  文
抗告駁回。
抗告程序費用由抗告人負擔。
    理  由
一、按證據有滅失或礙難使用之虞，或經他造同意者，得向法院
    聲請保全；就確定事、物之現狀有法律上利益並有必要時，
    亦得聲請為鑑定、勘驗或保全書證，民事訴訟法第368條第1
    項定有明文。其立法意旨，係鑑於證據之調查，本應於訴訟
    繫屬後已達調查之程度，且有調查必要者，始得為之，但於
    此之前，如該證據有滅失或有礙難使用之虞，卻不能立即調
    查，將因證據之滅失或情事變更而礙難使用，致影響日後裁
    判之正確性，故特設此制以為預防。是倘本案訴訟已繫屬於
    法院，且已達可以調查證據之程度者，自無聲請保全證據之
    必要（最高法院92年度台抗字第502號、92年度台抗字第202
    號裁判意旨參照）。次按保全證據之聲請，在起訴後，向受
    訴法院為之；在起訴前，向受訊問人住居地或證物所在地之
    地方法院為之。並應表明下列各款事項：(一)他造當事人，如
    不能指定他造當事人者，其不能指定之理由。(二)應保全之證
    據。(三)依該證據應證之事實。(四)應保全證據之理由。前項第
    1款及第4款之理由，應釋明之。民事訴訟法第369條、第370
    條定有明文。
二、本件聲請及抗告意旨略以：為確認抗告人與訴外人溫世仁有
    親子關係存在，遂為求證據保全，爰向法院請求保全相關證
    據之執有人及證人等如聲請狀所示 (見原法院卷第18-20頁)
    ；然抗告人有以上諸多具體事實與物品，足證有受訴外人溫
    世仁扶養並同居之事實，視同其認領，而有其訴訟實施權，
    並有法律上之利益，惟有賴以將上述證據及事實保存現狀，
    以免散失；然抗告人於原法院之聲請狀已有相當之陳述及具
    體指出其證據之重要性，且本案訴訟己判決確定，現在情事
    已改變，原審未察，逕以「所請未能有所釋明」，並無逐一
    指摘其與未來待證「認領訴訟」有無關聯性之瑕疵，且其以
    本件所欲保全證據之本案訴訟，業已上訴高院為由，不應向
    證物所在地之法院聲請，逕而駁回抗告人之聲請，對此，原
    法院裁定理由恐有不完備及違法，應為廢棄云云。
三、經查，抗告人以其與相對人戊○○、己○○間，有確認親子
    關係存在事件為由，於民國（下同）97年11月19日，具狀向
    原法院聲請本件保全證據，惟上開本案訴訟於當時已上訴至
    本院審理中，有本院96年度家上字第179號民事判決附卷可
    參，是原法院以保全證據之聲請應向本案訴訟法院 (即本院
    ) 而駁回抗告人之聲請，即無不合。又抗告人雖復主張本案
    訴訟業已於98年2月12日經最高法院裁定駁回而確定，情事
    已改變，請求本院廢棄原裁定，逕由本院准許云云。惟按情
    事變更，係指提起訴訟後，因客觀情形變更，非以他項聲請
    代最初之聲請，不能達訴訟之目的而言。然查本件本案訴訟
    既經本院96年度家上字第179號判決駁回、最高法院98年度
    台上字第181號裁定駁回而確定，則抗告人即無保全證據之
    必要及實益，至抗告人主張將來欲另提起認領訴訟一節，乃
    係另一訴訟是否須保全證據問題，依法得向證物所在地法院
    或本案訴訟法院為之，非無不得依其他法定程序請求救濟，
    是以其主張並無法達到本件確認親子關係訴訟之目的，自非
    屬情事變更。抗告人此部分之主張，即屬無據，況如依抗告
    人主張，本院已非本案訴訟繫屬法院亦非證物所在地之管轄
    法院，故抗告人以情事變更為由，請求本院為之准許，自無
    可採，應不為准許。
四、又抗告人對其餘相對人庚○○○、辛○○、丁○○、丙○○
    、壬○○、癸○○○、寅○○○○、甲○○、萬通商業銀行
    股份有限公司士林方公司 (以下稱萬通銀行士林分行)及其
    法定代理人乙○○○○○、中國信託商業銀行股份有限公司
    (以下稱中國信託銀行)及其卯○○○○○、英業達股份有限
    公司 (以下稱英業達公司)及其法定代理人李詩卿與獨一光
    學公司陳志慶醫師等人間，請求保全證據部分，(一)請求保全
    證一號其廖文聖所持有之沙發一張，以待證其抗告人丑○○
    為訴外人溫世仁所生之女；(二)請求保全證二、三部分，有關
    英業達公司中柯長老、林永保董事長及抗告人阿姨廖麗清與
    前董事長辛○○及出殯相關影帶照片及簽名簿，以待證辛○
    ○有盡託孤之責；(三)請求保全甲○○、廖文聖、癸○○○及
    壬○○等人，以待證有與訴外人溫世仁共同生活之事實；(四)
    請求保全寅○○○○部分，則為待證係為訴外人溫世仁所聘
    僱為其女兒即抗告人丑○○當家庭教師之事實；(五)請求保全
    獨一光學公司陳慶志醫師，以待證訴外人溫世仁與抗告人丑
    ○○有血緣關係；(六)至(八)請求保全相關銀行存入及支出相關
    明細表及資料，以待證訴外人溫世仁有扶育及教養抗告人之
    事實，(九)請求保全庚○○○，以待證訴外人溫世仁有認領抗
    告人丑○○等；惟查其聲請狀所載之相對人或其欲保全證據
    之持有人或為證人等，雖非前開訴訟之當事人，但均為證明
    抗告人在該等訴訟之主張，惟抗告人並未釋明該等證物對於
    前開訴訟有何影響，及若有不即為保全，將有不及調查使用
    之危險等具體情事，僅言有上開證據執有人、或為證人不等
    有保全之必要，揆諸首揭規定及說明，抗告人聲請保全證據
    於法未合，不應准許，原法院因而裁定駁回抗告人之聲請，
    經核並無不合，抗告論旨指摘原裁定不當，求予廢棄發回，
    為無理由，應予駁回。
五、據上論結，本件抗告為無理由，爰依裁定如主文。
中    華    民    國    98    年    3     月    27    日
                    民事第五庭
                        審判長法  官  魏麗娟
                              法  官  陳博享
                              法  官  黃雯惠
正本係照原本作成。
本裁定除以適用法規顯有錯誤為理由，不得再抗告。如提起再抗
告，應於收受後10日內委任律師為代理人向本院提出再抗告狀。
並繳納再抗告費新台幣１千元。
中    華    民    國    98    年    3     月    31    日
                              書記官  秦慧榮


司法院資訊處製作；財團法人民間司法改革基金會備份。
